臺灣士林地方法院交通事件裁定　　　　　　九十三年度交聲字第七四八、七四九號
　　原處分機關　台北市交通事件裁決所
　　異議人　即
　　受處分　人　甲○○
右列受處分人因違反道路交通管理處罰條例案件，對於台北市交通事件裁決所於民國
九十三年七月二十二日所為之裁決 (北市裁三字第駕裁二二─ＡＣＵ六八四一八八號
、北市裁三字第車裁二二─ＡＣＵ六八四一八九號），聲明異議，本院裁定如左：
    主  文
北市裁三字第車裁二二─ＡＣＵ六八四一八九號處分撤銷。
右開撤銷部分，甲○○汽車駕駛人，駕駛汽車不服從交通勤務警察之稽查，處罰鍰新
台幣玖佰元，並記違規點數壹點。
其餘異議駁回。
    理  由
一原處分意旨略以：異議人即受處分人甲○○於民國九十三年五月十四日十七時五十
  三分，駕駛建同貿易股份有限公司所有之ＤＲ─五七七五號自用小客車時，未繫安
  全帶，於行經臺北市○○路○段、公館路口時，經在當地執行交通勤務之員警發現
  要其停車接受稽查，詎異議人竟拒絕停車接受稽查而逃逸，因認異議人違反道路交
  通管理處罰條例第三十一條第一項、第六十條第一項之規定，而於九十三年七月二
  十二日，以北市裁三字第駕裁二二─ＡＣＵ六八四一八八號裁決，就異議人未繫安
  全帶駕駛之違規行為（即違反交通管理處罰條例第三十一條第一項），裁處新台幣
  一千五百元之罰鍰；以北市裁三字第車裁二二─ＡＣＵ六八四一八九號，就異議人
  拒絕停車接受稽查而逃逸之違規行為（即違反同條例第六十條第一項），裁處罰鍰
  新台幣三千元，並依同條例六十三條第一項記違規點數一點。
二異議意旨略以：異議人於九十三年五月十四日十七時五十三分，駕駛ＤＲ─五七七
  五號自用小客車，並無未繫安全帶之違規情事，於駕車至北投區○○路口異議人住
  處車庫入口處時，遭員警用力拍打異議人所駕車之右車窗攔停，員警並未告知攔停
  之理由，復未表明身分且態度惡劣，異議人即停車並下車與員警理論，因當時正是
  下班交通尖峰時間，適異議人車停處之前後方有車要駛離及駛入車庫，異議人為不
  影響交通並先上車將ＤＲ─五七七五號自用小客車駛入車庫，待停放後返回停車場
  入口員警已離開，異議人並無逃逸之意。為此聲明異議。
三駁回異議部分（即北市裁三字第駕裁二二─ＡＣＵ六八四一八八號裁決書）
  (一)按汽車行駛於道路上，其汽車駕駛人未繫安全帶者，處駕駛人新臺幣一千五百元
    罰鍰，道路交通管理處罰條例第三十一條第一項定有明文。
  (二)異議人雖辯稱：當天係繫好安全帶後，方駕駛ＤＲ─五七七五號自用小客車云云
    ，然查據證人即本件舉發之員警江金紋於本院結證稱：九十三年五月十四日十七
    時五十三分許，我在承德路七段、公館路口之加油站前執行巡邏勤務時，發現行
    經該處之ＤＲ─五七七五號自小客車之駕駛人即異議人未繫安全帶，因為車速的
    關係無法當場攔停，故我騎警用機車尾隨在後，到公館路右轉至一棟大樓地下室
    停車場前，我請異議人停車。：：。當時是五月，天色很亮，在加油站時我確定
    異議人未繫安全帶，後來到大樓停車場門口，我走過去要敲他車門時，發現他正
    在繫，但還沒有繫好。當時是五月，天色很亮，且安全帶的顏色與異議人當時所
    著之衣服顏色不同，我確定不會看錯等語（參本院九十三年十一月十二日調查筆
    錄），查證人江金紋與異議人素不相識，並無怨隙，衡情當無虛構事實誣陷異議
    人，而陷己罹偽證罪之理。況異議人自承：其當日駕車行經台北市○○路之加油
    站停紅燈時，看見二個警察，後於其行至其住處車庫入口處時，發現在加油站看
    到之警察敲其車窗等語，堪信警察於台北市○○路之加油站發現異議人駕駛之Ｄ
    Ｒ─五七七五號自用小客車後，即尾追異議人之車至異議人住家停車場，倘警員
    非見異議人未繫安全帶而駕駛汽車，其何以會尾追異議人並將之攔下，是證人江
    金紋所為之證詞，應堪認與事實相符，足以採信。
  (三)綜據上述，堪認異議人於前開時地，確有未繫安全帶而駕駛汽車之違規行為無訛
    ，是原處分機關所為北市裁三字第駕裁二二─ＡＣＵ六八四一八八號裁決書認異
    議人違反道路交通管理處罰條例第三十一條第一項，而裁處異議人罰鍰新臺幣一
    千五百元，並無不當，是異議人對原處分機關所為北市裁三字第駕裁二二─ＡＣ
    Ｕ六八四一八八號裁決書聲明異議並無理由，應予駁回。
四撤銷部分（即北市裁三字第車裁二二─ＡＣＵ六八四一八九號號裁決書）
　(一)按汽車駕駛人，駕駛汽車有違反本條例之行為，經交通勤務警察或依法令執行交
    通稽查任務人員制止時，不聽制止或拒絕停車接受稽查而逃逸者，除按各該條所
    規定之罰鍰處罰外，處新台幣三千元以上六千元以下罰鍰，道路交通管理處罰條
    例第六十條第一項定有明文。本條乃係處罰違反道路交通管理處罰條例者，於交
    通勤務警察或依法令執行交通稽查任務人員制止時，不聽制止或拒絕停車接受稽
    查而逃逸之行為，是必行為人於交通勤務警察或依法令執行交通稽查任務人員制
    止時，不聽制止或拒絕停車接受稽查而逃逸，始足當之，倘違反道路交通管理處
    罰條例之汽車駕駛人已停車接受稽查，嗣因其他原因離去，即與該條之要件不符
    ，自難科以該條行政罰責。次按汽車駕駛人，駕駛汽車不服從交通勤務警察或依
    法令執行交通指揮、稽查任務人員之指揮或稽查者，而道路交通管理處罰條例第
    二章汽車章各條無處罰之規定者，處新台幣九百元以上一千八百元以下罰鍰；汽
    車駕駛人，違反第六十條第二項第一款至第三款者，除依原條款處罰鍰外，並記
    違規點數一點，道路交通管理處罰條例第六十條第二項第一款、第六十三條第一
    項第一款定有明文。
  (二)經查執行交通勤務之警察江金紋於前開時日，在台北市○○路之加油站，發現異
    議人駕駛汽車未繫安全帶之違規行為後，即尾隨異議人駕駛之汽車，於異議人行
    至公館路右轉後，在一棟大樓之地下停車場前，警察江金紋示意異議人停車，異
    議人即停車且下車，惟態度不佳，狀似要打架，並質問警察江金紋何以攔他，江
    金紋告知因異議人未繫安全帶，違反交通安全規則等語，適該大樓地下停車場有
    車要外出，惟遭異議人所停之車擋住出入，警察江金紋遂請異議人將車停至旁邊
    ，待該車走後再下車談，惟異議人上車後即將車駛至地下室，警察江金紋旋跟下
    去，但因該大樓地下一層之保全人員表示非住戶不得入內，警察江金紋方離開該
    處等情，業據證人江金紋於本院結證述明，堪認於警察江金紋示意異議人停車時
    ，異議人有遵指示停車，並無拒絕停車接受稽查而逃逸之情形，揆諸前開說明，
    依異議人所為，自與道路交通管理處罰條例例第六十條第一項之要件不符。惟異
    議人於遵守警察指示停車後，於警察江金紋發現異議人所停之車擋住他車，而示
    意異議人將車停至旁邊，再接受稽查時，異議人竟不服從其指揮，而逕行將車駛
    離現場，核其所為，自該當道路交通管理處罰條例第六十條第二項第一款之要件
    。
  (三)綜前所述，異議人所為係違反道路交通管理處罰條例第六十條第二項第一款，而
    與同條例第六十條第一項之構成要件未符，裁決機關所為北市裁三字第車裁二二
    ─ＡＣＵ六八四一八九號號裁決不查，逕認異議人所為違反道路交通管理處罰條
    例第六十條第一項，而依該條裁罰，自有不當，自應由本院將此部分撤銷，改依
    同條例第六十條第二項第一款裁罰，並審酌異議人違規之動機、情節裁處如主文
    第二項所示之罰鍰，並依交通管理處罰條例第六十三條第一項第一款之規定，記
    違規點數一點。
五據上論斷，應依道路交通案件處理辦法第十九條、第二十條，裁定如主文。
中　　　華　　　民　　　國　　九十三　　年　　  十一　　月　　 三十 　　日
                                      臺灣士林地方法院交通法庭
                                          法  官  江  翠  萍
右正本證明與原本無異。
如不服本裁定應於送達後五日內向本院提出抗告狀。
                                          書記官  范  淑  芬
中　　　華　　　民　　　國　　九十三　　年　　十二　    月　　   六　　 日
